【裁判字號】    96,重訴,441
【裁判日期】    971009
【裁判案由】    侵權行為損害賠償
【裁判全文】
臺灣板橋地方法院民事判決             96年度重訴字第441號
原      告  甲○○
訴訟代理人  張麗真律師
被      告  乙○○○
上列當事人間侵權行為損害賠償事件，原告提起刑事附帶民事訴
訟（95年度交附民字第199 號），經刑事庭移送前來，本院於民
國97年9 月25日言詞辯論終結，判決如下：
    主      文
被告應給付原告新臺幣柒佰零伍萬仟零陸元及自民國九十五年
十月十七日起至清償日止，按年息百分之五計算之利息。
原告其餘之訴駁回。
訴訟費用由被告負擔百分之五十三，餘由原告負擔。
本判決第一項於原告以新臺幣貳佰拾伍萬元供擔保後，得假執
行。
其餘假執行之聲請駁回。
    事實及理由
甲、程序方面：
    被告乙○○○經合法通知，未於最後言詞辯論期日到場，核
    無民事訴訟法第386 條列各款情形，爰依原告之聲請，由其
    一造辯論而為判決。
乙、實體方面：
一、原告主張：
    (一)被告於民國（下同）94年8 月27日騎駛普通重型機車行經
      臺北縣中和市○○路○ 段136 巷3 弄巷口時，未讓右方原
      告機車先行，且未減速並注意車前狀況，撞擊原告所騎機
      車，致原告人車倒地，受有頭部外傷、顱骨骨折併左側硬
      腦膜上血腫、右側硬腦膜下血腫及腦內出血、腦膜炎、水
      腦症等傷害，刑事部分業經鈞院以95年度交簡上字第111
      號刑事判決認定被告過失傷害人致重傷害，判處有期徒刑
      3 月確定。被告騎駛機車違法道路交通安全規則第102 條
      第1 項第2 款、第94條第3 項、第93條第1 項第1 款規定
      ，致使原告身受重傷，爰依民法第184 條第1 項、第2 項
      及第193 條、第195 條等規定請求被告賠償損害。
    (二)賠償內容如下：
      (1)積極損害新臺幣（下同）204,474元
        1.醫療費用：128,474元。
        2.救護車費用：3,300元。
        3.看護費用：62,700元。
        4.交通費：10,000元。
      (2)減少勞動能力之損害11,246,966元
        原告身受重傷已達第7 級殘廢，減少勞動能力達69.21%
        ，原告60年10月24日出生，以退休年齡60歲計，尚有26
        年可工作。原告事故發生前1 年工作所得992,100 元，
        平均每月所得82,675元，原告每月減少勞動能力之損害
        為57,219元（82,675×69.21%＝57,219），26年之勞動
        能力損害為11,246,966元（57,219×12×16.38 ＝11,2
        46,966，其中16.38 係霍夫曼係數）。
      (3)非財產損害2,000,000元
        原告年輕、未婚、收入高，事業前途無量，正值黃金歲
        月卻遭此變故成殘，記憶減退，無法獨立工作，終生須
        依靠他人，人生由彩色轉為黑暗，所受痛苦、絕望非言
        語可形容，被告應給付精神賠償2,000,000元。
    (三)訴之聲明：
      (1)被告應給付原告13,451,000元及自起訴狀繕本送達翌日
        起至清償日止，按年息5%計算之利息。
      (2)原告願供擔保請准宣告假執行。
二、被告則以：本件車禍雙方都有過失，只是原告受傷比較嚴重
    而已，急診當時醫生告知原告沒事，當天晚上警察卻電稱原
    告要轉院，伊無法確定原告目前狀況為本件車禍所造成，且
    原告請求金額過高，伊無力賠償等語，資為抗辯，並聲明求
    為判決駁回原告之訴。
三、查被告於前揭時地騎駛機車，不慎撞擊原告所騎機車，致原
    告人車倒地，受有頭部外傷、顱骨骨折併左側硬腦膜上血腫
    、右側硬腦膜下血腫及腦內出血、腦膜炎、水腦症等傷害之
    事實，有原告提出之診斷證明影本2 紙為證，且為被告所不
    爭執，並經本院調取前揭刑事案卷核閱其內之道路交通事故
    調查表、現場圖、現場及車損照片無誤，自堪信為真實。而
    本件事故地點為無號誌路口，被告騎駛普通重型機車行經無
    號誌路口，未減速慢行作隨時停車之準備、未注意車前狀況
    隨時採取必要之安全措施，且未讓右方車即原告機車先行，
    被告因上開過失致人受重傷，亦經本院以95年度交簡上字第
    111 號刑事判決判刑確定在案，有該判決在卷可稽（見本院
    96年度板調字第234 號卷第5 至8 頁），並有臺灣省臺北縣
    區車輛行車事故鑑定委員會之鑑定意見可資佐證（見上開刑
    事影印卷第20、21頁），是被告就本件車禍之發生具有過失
    ，應可認定。至原告騎駛機車行經無號誌路口時，未注意減
    速慢行及車前狀況，同為本件車禍肇事原因，有上開鑑定意
    見可參，且原告因上開過失傷害被告，亦經本院96年度交易
    字第203 號刑事判決判處拘役20日，減為拘役10日，並經臺
    灣高等法院以96年度交上字第387 號刑事判決駁回原告上訴
    而告確定，復據本院調取該刑事案卷核閱實，故原告就本件
    車禍之發生亦有過失，堪予認定。
四、按因故意或過失，不法侵害他人之權利者，負損害賠償責任
    ；不法侵害他人之身體或健康者，對於被害人因此喪失或減
    少勞動能力，或增加生活上之需要時，應負損害賠償責任；
    不法侵害他人之身體、健康……或其他人格法益而情節重大
    者，被害人雖非財產上之損害，亦得請求賠償相當之金額，
    分別為民法第184 條第1 項前段、第193 條第1 項、第194
    條所明定。本件被告騎車肇事，致原告受傷，原告依上開規
    定請求被告賠償損害，即屬有據。茲就原告請求賠償之項目
    及金額逐項審酌如下：
    (一)醫療費用
      查原告主張其因本件車禍事故所受傷害共支出醫療費128,
      474 元，已據提出醫療費用收據影本9 紙為證，被告對之
      亦不爭執，經核該等費用復屬必要支出，故原告此部分之
      請求應予准許。
    (二)救護車費用
      查原告於本件事故發生後原係送往天主教耕莘醫院永和分
      院，嗣轉送臺北市立聯合醫院和平分院，是原告主張其轉
      送而支出救護車費用3,300 元，並提出順新救護車收費簽
      收單影本1 紙為證，堪信屬實，原告此部分之請求亦應准
      許。
    (三)看護費用
      原告主張其因本件事故受傷，聘請看護照顧，計支出看護
      費用62,700元，業經原告提出繳費單影本7 紙為證，被告
      亦不爭執，且依診斷證明書之記載，原告確有受他人看護
      照顧之必要，是原告此部分之請求應予准許。
    (四)交通費
      原告雖主張其受有交通10,000元之損害，惟未舉證以實其
      說，自不足採，此部分之請求即難准許。
    (五)減少勞動能力之損害
      (1)原告主張其因本件車禍受有傷害已達第7 級殘廢，減少
        勞動能力達69.21%等情，業據提出診斷證明書影本2 紙
        （原證1） 、勞工保險局核定通知書（原證6） 、各殘
        廢等級喪失或減少勞動能力比率表為證；而原告傷勢為
        兩側腦挫傷出血，左硬腦上血腫術後，94年8 月27日至
        94年10月26日於臺北市立聯合醫院和平分院住院治療，
        95年9 月2 日有癲癇發作，為車禍致腦傷之後遺症，其
        傷勢對病人之思考、記憶力、判斷力、情感等造成減退
        之情形，確為難治之傷害，病情預後方面病患可能終生
        有癲癇發作之可能，需仰賴藥物控制，而智力減退部分
        亦難完全回復等情，亦經臺北市立聯合醫院和平分院以
        95年11月16日北市醫事字第09534491400 號函向本院刑
        事庭函覆明確（見本院95年度交簡上字第111 號刑事影
        印卷第52頁），堪認原告上開主張非屬無據，應予採信
        。
      (2)查原告係60年10月24日出生，94年8 月27日因本件車禍
        受傷成殘，以退休年齡60歲計，可工作之期間尚有26年
        1 月又27日，原告僅以26年計算，自無不合。而原告於
        事故發生前1 年即93年度之薪資所得為992,100 元，有
        原告該年度各類所得扣繳暨免扣繳憑單影本1 紙為證，
        平均原告每月所得82,675元（992,100 ÷12＝82,675）
        ，原告每月因減少勞動能力所受損害為57,219元（82,6
        75×69.21%＝57,219，元以下四捨五入，以下同），故
        26年期間因減少勞動能力所受損害為11,246,211元（57
        ,219 ×12 ×16.3789 ＝11,246,211，其中16.3789 為
        扣除中間利息之係霍夫曼係數），原告在此範圍內之請
        求即應准許。
    (六)精神慰撫金
      查原告因本次事故受傷成殘，除思考、記憶力、判斷力、
      情感有減退情形外，更有終生癲癇發作之可能，需仰賴藥
      物控制，堪認原告精神確受有痛苦。本院斟酌原告所受傷
      害程度及原告自陳育達高職畢業，原從事販賣服飾工作，
      擔任店長，93年度薪資額992,100 元；被告自陳國小畢業
      ，擔任工廠作業員，每月薪資1 至2 萬元等一切情狀，認
      原告請求賠償精神慰撫金以1,500,000 元為適當，逾此部
      分之請求，不應准許。
六、另按，損害之發生或擴大，被害人與有過失者，法院得減輕
    賠償金額或免除之，民法第217 條第1 項定有明文。本院審
    酌被告騎駛機車行經無號誌路口未減速慢行並注意車前狀況
    ，且未讓右方車即原告機車先行，因而肇事，固難辭過失之
    咎，然原告騎駛機車行經無誌路口，未減速慢行並注意車前
    狀況，亦有疏失，同為本件車禍肇事原因，有前揭行車事故
    鑑定委員會之鑑定意見可佐等情狀，認原告與被告應各負40
    % 、60% 之過失責任，爰免除被告40% 之賠償金額，經此免
    除後，原告得請求被告賠償之金額為7,764,411 元，其計算
    式如下：
    (1)損害總額12,940,685元（醫療費用128,474 元＋救護車費
      用3,300 元＋看護費用62 ,7 00元＋減少勞動能力之損害
      11,246,211元＋慰撫金1,500,000元）。
    (2)免除後40%後之金額為7,764,411元
      12,940,685－（12,940,685×40%）＝ 7,764,411
七、末按，保險人依本法規定給付之保險金，視為加害人或被保
    險人損害賠償金額之一部分，加害人或被保險人受賠償請求
    時，得扣除之，強制汽車責任保險法第30條設有明文規定。
    本件原告已受領汽車強制責任險保險金711,405 元，已據本
    院查明無誤，有國泰世紀產物保險股份有限公司97年9 月8
    日（97）車字第400-47號函在卷事稽，則依前揭規定，被告
    應賠償之數額即應再扣除原告已受領之上開保險給付，經扣
    除後，原告得請求被告賠償之金額為7,053,006 元（7,764,
    411－711,405＝7,764,411）。
八、綜上所述，原告依侵權行為法律關係，請求被告賠償7,053,
    006 元及自起訴狀繕本送達翌日即95年10月17日起至清償日
    止，按年息5%計算之利息，為有理由，應予准許。逾上開准
    許範圍之請求，則無理由，應予駁回。
九、原告陳明願供擔保，聲請宣告假執行。就原告勝訴部分，核
    無不合，爰酌定相當擔保金額准許之；至原告敗訴部分，其
    訴既經駁回，假執行之聲請即失所附麗，應併予駁回。
十、本件事證已臻明確，兩造所為之其他主張、陳述並所提之證
    據，經審酌後，認均與本件之結論無礙，不再一一論述，附
    此敘明。
十一、訴訟費用負擔之依據：民事訴訟法第79條。
中    華    民    國    97    年    10    月    9     日
                  民事第二庭    法  官  程怡怡
以上正本，係照原本作成。
如對本判決上訴，須於判決送達後20日內向本院提出上訴狀
中    華    民    國    97    年    10    月    14    日
                                書記官  華海珍


司法院資訊處製作；財團法人民間司法改革基金會備份。
